【裁判字號】    99,易,195
【裁判日期】    990212
【裁判案由】    竊盜
【裁判全文】
臺灣臺北地方法院刑事判決               99年度易字第195號
公  訴  人  臺灣臺北地方法院檢察署檢察官
被      告  戊○○
上列被告因竊盜案件，經檢察官提起公訴（98年度偵字第29219
號），本院判決如下：
    主  文
戊○○竊盜，處有期徒刑肆月，如易科罰金，以新臺幣壹仟元折
算壹日。又竊盜，處拘役伍拾伍日，如易科罰金，以新臺幣壹仟
元折算壹日。又竊盜，有期徒刑肆月，如易科罰金，以新臺幣壹
仟元折算壹日。又竊盜，有期徒刑肆月，如易科罰金，以新臺幣
壹仟元折算壹日。有期徒刑部分，應執行有期徒刑拾月，如易科
罰金，以新臺幣壹仟元折算壹日。
    事  實
一、戊○○意圖為自己不法所有，分別於：(1)民國98年12月26日
    晚間11時許，在臺北縣鶯歌鎮○○路71之1號「鶯歌石」卡
    拉OK店消費後，徒手竊取丙○○置於店內3905-VJ號自小客
    車鑰匙1串，即發動該車駛離而竊取。(2)同年月27日上午6時
    33分許，在址設臺北市○○區○○路2段325號三軍總醫院內
    ，趁病患丁○○熟睡之際，徒手竊取其所有內含現金新臺幣
    （下同）6千3百元皮包1只，得手後取走全部現金，而棄置
    皮包於護理站櫃檯。(3)同年月27日上午7時許，在上揭三軍
    總醫院停車場，見甲○○所有AG6-970號重型機車鑰匙未取
    下，即竊取該車而駛離。(4)同年月29日凌晨12時許，在前開
    停車場內，見乙○○所有AOU-169號重型機車鑰匙未取下，
    竊取該車而駛離。嗣戊○○於同年月29日凌晨5時許，騎上
    開AOU-169號重型機車，在臺北市松山區○○○路○段、光復
    北路口經警查獲，始悉上情。
二、案經臺北市政府警察局松山分局報請臺灣臺北地方法院檢察
    署檢察官偵查起訴。
    理  由
壹、證據能力：
    被害人即證人丙○○、丁○○、甲○○、乙○○警詢陳述，
    係被告以外之人於審判外之言詞陳述，惟當事人於言詞辯論
    終結前未爭執其證據能力，亦無聲請傳訊，顯放棄行使詰問
    權，且本院審酌該言詞陳述作成時情況，並無違法或不當之
    處，適為本案證據，依刑事訴訟法第159條之5規定，應具證
    據能力。至其餘憑以認定本案犯罪事實之非供述證據（詳後
    述），查無違反法定程序取得之情，依刑事訴訟法第158條
    之4規定反面解釋，應具證據能力。
貳、實體部分：
一、訊據被告戊○○就上開犯罪事實(1)、(3)、(4)坦承不諱，就犯
    罪事實(2)部分，供認：有竊取丁○○皮包等語，惟否認竊得
    6千3百元，辯稱：皮包內無現金云云。經查：被告確有(1)、
    (2)、(3)、(4)犯行，除據被告自承無訛外，且經證人丙○○、
    甲○○、乙○○、丁○○於警詢證述遭竊前述物品，及證人
    丁○○於本院審理時結證：伊太太有給伊現金5千元，伊父
    有給伊1千3百元，最基本就有6千3百元，這是用來讓伊支應
    醫院裡之花費，故伊確定當時皮包內至少有現金6千3百元等
    語明確【臺灣臺北地方法院檢察署98年度偵字第29219號卷
    （下稱偵卷）第22-29頁、本院卷第28頁】，且有贓物認領
    保管單、贓物照片存卷可參（偵卷第33-35、43-44、47頁）
    ，足認被告就(1)、(3)、(4)部分之自白與事實相符，應可採信
    ，而被告辯稱：皮包內無現金6千3百元云云，顯係狡卸之詞
    ，要無足取，是本案事證明確，被告犯行，至堪認定，應依
    法論科。
二、核被告所為，各係犯刑法第320條第1項竊盜罪。被告先後4
    次竊盜犯行，犯意各別，行為互異，應分論併罰。爰審酌被
    告於74、76、87年因竊盜、75年因詐欺、76年因恐嚇、90年
    因公共危險案件，均經法院判處罪刑確定，有臺灣高等法院
    被告前案紀錄表可憑，雖未構成累犯，然素行欠佳；不循正
    當途徑獲取財物，竟圖不勞而獲，實影響社會財貨安全；前
    因竊盜犯行經法院判處罪刑確定，復再為本案行為，足徵自
    我檢束能力低弱；僅坦認部分犯行之犯後態度；惟所竊之物
    嗣經被害人丙○○、甲○○、乙○○領回，有贓物認領保管
    單附卷為證，是部分被害人所受損害已受回復，兼衡被告高
    中畢業智識程度、犯罪動機、手段、目的、生活狀況及所竊
    之物價值等一切情狀，分別量處如主文所示之刑，並各諭知
    易科罰金折算標準，再就有期徒刑部分定應執行刑，併諭知
    易科罰金折算標準。另拘役部分，依法應併執行，即無再定
    執行刑之必要。又被告行為後，於98年12月30日修正公布前
    刑法第41條第8項固規定數罪併罰，其應執行之刑未逾6月者
    ，亦適用同條第1項，即數罪併罰應執行之刑逾6月者，不得
    諭知易科罰金，惟該項規定業經司法院大法官會議於98年6
    月19日公布之釋字第662號解釋宣告違憲，並自該解釋公布
    之日起失其效力，而於98年12月30日修正公布、於99年1月1
    日施行之刑法第41條第1項前段、第8項分別規定：「犯最重
    本刑為五年以下有期徒刑以下之刑之罪，而受六月以下有期
    徒刑或拘役之宣告者，得以新臺幣一千元、二千元或三千元
    折算一日，易科罰金」、「第一項至第四項及第七項之規定
    ，於數罪併罰之數罪均得易科罰金或易服社會勞動，其應執
    行之刑逾六月者，亦適用之」，是被告本案有期徒刑應執行
    刑雖逾6月，仍得諭知易科罰金折算標準。
三、公訴人雖另以被告有竊盜前科，尚有竊盜案件繫屬於臺灣嘉
    義地方法院檢察署、臺灣新竹地方法院檢察署，復為本案4
    次犯行，認應諭知強制工作云云。按保安處分係就受處分人
    將來之危險性所為處置，以達教化、治療目的，而係刑罰之
    補充制度。我國現行刑法採刑罰與保安處分雙軌制，係在維
    持行為責任之刑罰原則下，為協助行為人再社會化之功能，
    以及改善行為人潛在危險性格，期能達成根治犯罪原因、預
    防犯罪之特別目的，是保安處分中之強制工作，旨在對嚴重
    職業性犯罪及欠缺正確工作觀念或無正常工作因而犯罪者，
    強制其從事勞動，學習一技之長及正確謀生觀念，使其日後
    重返社會，能適應社會生活。竊盜犯贓物犯保安處分條例第
    3條第1項規定，即係本於保安處分應受比例原則之規範，使
    保安處分之宣告，與行為人行為之嚴重性、行為人所表現之
    危險性及對於行為人未來行為之期待性相當之意旨而制定，
    而由法院視行為人之危險性格，決定應否令入勞動處所強制
    工作，以達預防目的（最高法院91年度臺上字第4625號判決
    意旨參照）。查被告雖前於74、76、87年均因竊盜案件分經
    法院判處罪刑確定，惟歷次竊盜犯行至少間隔2年甚至10餘
    年以上，且被告本案4次竊盜犯行係起因自98年12月16日起
    失業生活無以為繼，欠缺到院就診代步工具，顯係出於偶發
    性，尚難認其有以犯罪為日常之惰性行為而具犯罪習性，況
    所竊財物價值均屬非鉅，而部分贓物業返還被害人，其犯行
    所生財產危害尚非嚴重，本院認所宣告上揭自由刑已足收警
    惕矯治之效，尚無併諭知強制工作必要，附予指明。
據上論斷，應依刑事訴訟法第284條之1、第299條第1項前段、刑
法第320條第1項、第51條第5款、（修正後）第41條第1項前段、
第8項，刑法施行法第1條之1第1項、第2項前段，判決如主文。
本案經檢察官郭騰月到庭執行職務。
中    華    民    國    99    年    2     月    12    日
                    臺灣臺北地方法院刑事第14庭
                              法  官  陳琪媛
以上正本證明與原本無異。
如不服本判決，應於送達後10日內向本院提出上訴書狀，並應敘
述具體理由，未敘述上訴理由者，應於上訴期間屆滿後20日內向
本院補提理由書。
                              書記官  陳豪達
中    華    民    國    99    年    2     月    12    日
附錄本案論罪科刑法條全文：
中華民國刑法第320條
意圖為自己或第三人不法之所有，而竊取他人之動產者，為竊盜
罪，處5年以下有期徒刑、拘役或5百元以下罰金。
意圖為自己或第三人不法之利益，而竊佔他人之不動產者，依前
項之規定處斷。

司法院資訊處製作；財團法人民間司法改革基金會備份。
